【裁判字號】    97,交聲,2711
【裁判日期】    971229
【裁判案由】    聲明異議
【裁判全文】
臺灣高雄地方法院交通事件裁定        97年度交聲字第2710號
                                    97年度交聲字第2711號
                                    97年度交聲字第2712號
                                    97年度交聲字第2713號
                                    97年度交聲字第2714號
                                    97年度交聲字第2715號
移
異  議   人
即受處分 人  甲○○
上列異議人因違反道路交通管理處罰條例案件，對於交通部公路
總局嘉義區監理所台南監理站97年3 月24日所為處分（原處分案
號：嘉監南字第裁74-ZER001917號、 74-ZEQ003477號、 74-ZEP
008009號、74-ZEP007919號、74-ZEP007958號、74-ZEP007999號
）聲明異議，本院裁定如下
    主  文
原處分撤銷。
甲○○均不罰。
    理  由
一、原處分機關即交通部公路總局嘉義監理所臺南監理站裁決理
    由意旨略以：受處分人即異議人甲○○為車牌號碼6M-1240
    號自小客車之登記汽車所有人，該車經人駕駛於附表所示之
    闖越電子收費車道時間，行經附表所示之闖越電子收費車道
    地點時，均有汽車行駛於應繳費之公路不依規定繳費（未申
    裝ｅ通機行駛電子收費車道，經通知補繳而未補繳）之行為
    ，而皆為內政部警政署國道公路警察局依採證照片要求補費
    ，因異議人未於期限內補費，故由舉發單位逕行為如附表各
    件舉發通知單之舉發，嗣均由原處分機關依道路交通管理處
    罰條例第27條第1 項（贅引第1 款）規定，以裁決書裁處異
    議人罰鍰新臺幣（下同）3,000 元（裁決書違規事實雖記載
    ：二、違規處罰，點交車或其他車轉駕，不記點，及裁決書
    於違反法條部分除第27條外，另引第85條第2 項第99款，但
    實際上縱有違反第27條第1 項之行為，並非第63條規定得記
    點之違規行為，且原處分機關既表明不記點，對異議人並非
    不利；而違反法條部分雖列舉第85條第2 項第99款，但實際
    上第85條第2 項並無分款規定情形，及第85條第2 項與本件
    違規行為無關，亦與處罰主文無關，應仍係原處分機關贅引
    ，故對異議人不利者，顯僅是原處分機關認異議人有道路交
    通管理處罰條例第27條第1 項之行為，因此異議人聲明異議
    顯亦係針對該部分而言）。
二、聲明異議意旨略以：異議人固係車牌號碼6M-1240 號自用小
    客車於監理單位登記之名義所有人，惟異議人早在93年8 月
    23日時即將該自小客車典當於大信當舖，後異議人因病無法
    工作，無力贖回上開車輛，於94年10月17日經臺新國際商業
    銀行股份有限公司（下稱臺新銀行）向臺南地方法院追訴，
    並經判決有罪確定在案，車輛實際所有人為臺新銀行，異議
    人只是掛名車主，異議人已無實際使用權，要異議人為他人
    之違規行為負責是為不妥，為此聲請撤銷原處分等語。
三、按「違反本條例之行為，自行為成立之日起；行為有連續或
    繼續之狀態者，自行為終了之日起，逾3 個月不得舉發。但
    汽車肇事致人受傷或死亡案件，因肇事責任不明，已送鑑定
    者，其期間自鑑定終結之日起算。」道路交通管理處罰條例
    第90條定有明文；又前開條文規定係「為規範舉發機關應於
    3 個月內完成舉發違反道路交通管理事件之程序，若員警雖
    於違規行為成立之日3 個月內填掣違反道路交通管理事件通
    知單，但並無立即交郵而遲至行為成立之日3 個月後方投郵
    ，其雖已填掣違反道路交通管理事件通知單，但因未寄出，
    對違規行為人仍無法生3 個月內舉發通知之效力，故應有上
    開條例第90條『不得舉發』之適用」，有交通部86年5 月30
    日交路（86）字第026083號可參。足見該條文所稱之「3 個
    月」並非以於行為成立之日起3 個月內有填掣舉發違反道路
    交通管理事件通知單（下稱舉發通知單）即已發生效力，尚
    須於違規行為成立或終了後3 個月內寄出舉發通知單，方屬
    合法舉發。
四、查本件原舉發機關內政部警政署國道公路警察局以異議人所
    有之6M-1240 號自用小客車，經人駕駛於附表所示闖越電子
    收費車道時間，行經附表所示之闖越電子收費車道地點時，
    有汽車行駛於應繳費之公路不依規定繳費（未申裝ｅ通機行
    駛電子收費車道，經通知補繳而未補繳）之行為，固皆有內
    政部警政署國道公路警察局於舉發附表各件違規行為時所附
    逕行舉發採證照片可稽，嗣經通知限期（即附表所示補繳之
    繳費期限）補繳後異議人仍未繳納，內政部警政署國道公路
    警察局即以異議人有違反道路交通管理處罰條第27條第1 項
    行為，違規日期即為補繳之繳費期限最末日，而製發如附表
    所示各件舉發通知單逕行舉發交付郵寄，舉發通知書並均通
    知異議人至遲均應於附表所示到案日期以前至應到案處所即
    台南監理站接受裁處，並因附表各件舉發通知單均未經收受
    而被退件，原舉發單位即為公示送達，及因異議人逾期未到
    台南監理站接受裁處，原處分機關乃於97年3 月24日以附表
    所示裁決書，均科處異議人罰鍰3000元，限於97年4 月23日
    前繳納罰鍰，並附記逾期不繳納者，依法移送強制執行，附
    表之裁決書並均已送達異議人等情，亦據原舉發機關及處分
    機關提出附表之各件舉發通知單、理由為「遷移不明」之退
    件證明（即蓋有退件章之信封）、內政部警政署國道公路警
    察局第五警察隊以96年8 月31日公警五交字第0960591645號
    檢附舉發通知單、公示送達公告暨郵無法投遞清冊各1 份，
    請求台北市交通事件裁決所等受文機關為公示送達之書函（
    附表六件均同一次請求為公示送達）、附表所列原處分機關
    作成之裁決書、送達證書等在卷可查。然查：經本院要求內
    政部警政署國道公路警察局第五警察隊提出當初舉發通知單
    之郵寄證明，該隊即函轉予交通部臺灣區○道○○○路局，
    由該局於97年12月17日以0970039551號函提出最初交寄本件
    舉發通知單之證明（大宗郵寄函件存單），由該存根內容可
    知，附表各件之舉發通知單均係於96年7 月12日（星期四）
    寄出，但依附表各件舉發通知單所記載之違規日期，均為96
    年4 月10日，顯見舉發機關係認定96年4 月10日為異議人之
    違規日期，縱使舉發通知單之製單日期為3 個月期限內之96
    年7 月10日，惟舉發機關卻於超過3 個月以後才將舉發通知
    單寄出，依道路交通管理處罰條例第90條規定及上述見解可
    知，本件舉發機關顯已超過法定之舉發期限才為舉發，自難
    認其舉發係合法，從而原處分機關在附表各件舉發均非合法
    情形下，以該等舉發通知單為基礎所作之裁決亦難認係合法
    。
五、綜上所述，附表所列各件行為既是在逾越法定期限後才為舉
    發，其舉發即不合法，則異議人縱有違反道路交通管理處罰
    條例第27條第1 項之行為，惟自96年4 月10日其行為成立之
    日時起算，已逾3 個月而不得舉發。是異議人之異議為有理
    由，本院自應撤銷原處分，而諭知異議人不罰。
據上論斷，應依道路交通案件處理辦法第20條前段，裁定如主文
。
中    華    民    國    97    年    12    月    29    日
                    交通法庭    法  官  黃紀錄
以上正本證明與原本無異。
如不服本裁定，應於收受送達後5 日內向本院提出抗告狀。
中    華    民    國    97    年    12    月    29    日
                                書記官  林志衡
附表
┌─┬────┬──────┬────┬─────┬────┬──────┬────┬────┬────┐
│編│  案號  │裁決書字號  │闖越電子│闖越電子  │補繳之繳│舉發通知單字│製單舉發│送郵日期│到案日期│
│號│        │            │收費車道│收費車道  │費期限（│號          │日期    │        │        │
│  │        │            │時間    │地點      │違規時間│            │        │        │        │
│  │        │            │        │          │）      │            │        │        │        │
├─┼────┼──────┼────┼─────┼────┼──────┼────┼────┼────┤
│１│97年交聲│嘉監南字第裁│95.04.08│竹田收費站│96.04.10│公警局交字第│96.07.10│96.07.12│96.08.10│
│  │字第2710│74-ZER001917│05：29  │南下（第6 │        │ZER001917 號│        │        │        │
│  │號      │號          │        │車道）    │        │            │        │        │        │
├─┼────┼──────┼────┼─────┼────┼──────┼────┼────┼────┤
│２│97年交聲│嘉監南字第裁│95.04.08│田寮收費站│96.04.10│公警局交字第│96.07.10│96.07.12│96.08.10│
│  │字第2711│74-ZEQ003477│05：10  │南下（第10│        │ZEQ003477 號│        │        │        │
│  │號      │號          │        │車道）    │        │            │        │        │        │
├─┼────┼──────┼────┼─────┼────┼──────┼────┼────┼────┤
│３│97年交聲│嘉監南字第裁│95.04.13│岡山收費站│96.04.10│公警局交字第│96.07.10│96.07.12│96.08.10│
│  │字第2712│74-ZEP008009│00：07  │南下（第7 │        │ZEP008009 號│        │        │        │
│  │號      │號          │        │車道）    │        │            │        │        │        │
├─┼────┼──────┼────┼─────┼────┼──────┼────┼────┼────┤
│４│97年交聲│嘉監南字第裁│95.02.18│岡山收費站│96.04.10│公警局交字第│96.07.10│96.07.12│96.08.10│
│  │字第2713│74-ZEP007919│02：15  │南下（第7 │        │ZEP007919 號│        │        │        │
│  │號      │號          │        │車道）    │        │            │        │        │        │
├─┼────┼──────┼────┼─────┼────┼──────┼────┼────┼────┤
│５│97年交聲│嘉監南字第裁│95.03.06│岡山收費站│96.04.10│公警局交字第│96.07.10│96.07.12│96.08.10│
│  │字第2714│74-ZEP007958│03：58  │北上（第6 │        │ZEP007958 號│        │        │        │
│  │號      │ 號         │        │車道）    │        │            │        │        │        │
├─┼────┼──────┼────┼─────┼────┼──────┼────┼────┼────┤
│６│97年交聲│嘉監南字第裁│95.04.07│岡山收費站│96.04.10│公警局交字第│96.07.10│96.07.12│96.08.10│
│  │字第2715│74-ZEP007999│03：38  │北上（第6 │        │ZEP007999 號│        │        │        │
│  │號      │號          │        │車道）    │        │            │        │        │        │
└─┴────┴──────┴────┴─────┴────┴──────┴────┴────┴────┘


司法院資訊處製作；財團法人民間司法改革基金會備份。
